【裁判字號】    97,聲再,33
【裁判日期】    970829
【裁判案由】    拆屋還地等
【裁判全文】
臺灣高等法院民事裁定                  97年度聲再字第33號
再審聲請人    乙○○○
再審相對人    新竹縣竹北市府前自辦市地重劃會
法定代理人    甲○○
上列當事人間因拆屋還地等事件，聲請人對於中華民國97年6月
16日本院97年度聲再字第20號確定裁定，聲請再審，本院裁定如
下：
    主      文
聲請駁回。
聲請再審訴訟費用由聲請人負擔。
    理      由
一、聲請再審意旨略以：聲請人已依民事訴訟法第507條準用同
    法第501條第1項第4款規定，以書狀表明同法第496條第1項
    第1款及第10款為本件再審事由聲請再審，惟法官審理本件
    如上開95、96及97年度之再易各字號裁定主文見解統一，不
    免質疑審判品質，窒礙聲請人權利實現。又聲請人於民國61
    年3月向新竹縣稅捐稽徵處登記房屋使用、房籍編冊、繳納
    房稅，迄今仍由聲請人孫女魏麗玲等2人繼承並繳稅，其房
    屋座落新竹縣竹北市斗崙里9鄰14-2號、稅籍編號為JＺ00000
    00000。依房屋稅條例第3條等規定，與聲請人提呈之61年房
    屋平面圖、房屋稅籍編號、房屋門牌證明等財產證明，足堪
    認定聲請人確有房屋稅籍與繳納證明。前審法院竟錯誤解釋
    ，致有消極不適用法規之違法，爰依法對本院97年度聲再字
    20 號確定裁定（下稱原確定裁定）聲請再審云云。
二、按對於確定裁定聲請再審，應依民事訴訟法第507條準用同
    法第501條第1項第4款之規定，應表明再審理由，此為必備
    之程式，所謂表明再審理由，必須指明確定裁定有如何合於
    法定再審事由之具體情事始為相當。倘僅泛言有何條款之再
    審事由，而無具體情事者，仍難謂已合法表明再審理由。因
    未合法表明再審事由，即為無再審之事由，性質上無庸命其
    補正，可認其再審之聲請不合法（最高法院60年台抗字第68
    8號、61年度台再字第137號、70年度台再字第35號判例參照
    ）。又當事人提起再審之訴或聲請再審，雖聲明係對某件再
    審判決或裁定為再審，但審查其再審訴狀理由，實為指摘原
    確定裁判或前次之再審裁判如何違法，而對該聲明不服之再
    審判決或裁定，則毫未指明有如何法定再審理由。此種情形
    ，可認為未合法表明再審理由，逕以其再審 (再審之訴或聲
    請再審)為不合法駁回之（最高法院69年度第3次民事庭會議
    決定 (一)同此見解參照）。
三、聲請人雖主張其依民事訴訟法第496條第1項第1款及第10款
    對原確定裁定聲請再審，惟按民事訴訟法第496條第1項第1
    款及第10款所規定之再審事由分別為「適用法規顯有錯誤」
    及「證人、鑑定人、通譯、當事人或法定代理人經具結後，
    就為判決基礎之證言、鑑定、通譯或有關事項為虛偽陳述」
    ，聲請人僅泛稱依房屋稅條例第3條等規定，及其於上訴程
    序附呈房屋平面圖、房屋稅籍編號、房屋門牌號碼、繳納稅
    金等證明，堪認其確有房屋稅籍與繳納證明云云，而未具體
    表明原確定裁定有何適用法規顯有錯誤或證人等於具結後為
    虛偽陳述之情事。況原確定裁定係以聲請人未表明法定再審
    事由而以不合法駁回其再審聲請，聲請人前揭陳述顯與原確
    定裁定之認定無涉。揆諸前揭說明，要難謂聲請人已合法表
    明再審事由。是本件再審聲請，於法不合，應予駁回。
四、據上論結，本件再審聲請為不合法，依民事訴訟法第507條
    、第502條第1項、第95條、第78條，裁定如主文。
中    華    民    國    97    年    8     月    29    日
                    民事第一庭
                        審判長法  官   張耀彩
                              法  官   林金吾
                              法  官   盧彥如
正本係照原本作成。
不得抗告。
中    華    民    國    97    年    9     月    1     日
                              書記官   鄭兆璋


司法院資訊處製作；財團法人民間司法改革基金會備份。
